【裁判字號】    98,簡上,313
【裁判日期】    990309
【裁判案由】    傷害
【裁判全文】
臺灣臺南地方法院刑事判決             98年度簡上字第313號
上  訴  人  臺灣臺南地方法院檢察署檢察官
上  訴  人  乙○○
即  被  告
上列上訴人因被告傷害案件，不服中華民國98年9月30日本院98
年度簡字第1967號第一審判決（聲請簡易判決處刑案號：98年度
偵字第5775號），提起上訴，本院管轄之第二審合議庭判決如下
：
    主      文
上訴駁回。
    事      實
一、乙○○係己○○之表姊夫，二人間有家庭暴力防治法第3條
    第4款之四親等旁系姻親關係；緣乙○○之配偶丁○○（己○○之表姐）因「與人發生車禍」之事宜尋求己○○協助，
    惟乙○○與己○○曾於討論車禍法律責任過程中，因雙方意
    見相左而彼此產生不快。繼乙○○於民國98年3月13日23時
    許，在其位於臺南市○區○○路3段140巷31號住處內，見己○○與其妻丁○○討論車禍事宜，心生不滿，乙○○遂要求
    己○○離去，言語過程中雙方發生口角爭執及推擠，詎乙○○竟基於傷害他人身體之犯意，出手毆打己○○之後腦部，
    並以腳踹踢己○○之腰部及臀部，致使己○○因而受有「頭
    頸部鈍挫傷、下背鈍挫傷及左肩擦挫傷」等之傷害。
二、案經己○○訴由臺南市警察局第五分局報請臺灣臺南地方法
    院檢察署檢察官偵查後聲請簡易判決處刑。
    理  由
壹、證據能力部分：
  (一)本件被害人己○○、證人丙○○於警詢時所為之證述，係上
    訴人即被告乙○○以外之人於審判外之陳述，且上訴人即被
    告已表明不同意作為證據使用，依刑事訴訟法第159條第1項
    、第159條之5第1項之規定，即不得作為本案裁判基礎之證
    據資料。
  (二)按證人依法應具結而未具結者，其證言不得作為證據，刑事
    訴訟法158條之3亦有明文。本件被害人己○○、證人甲○○
    於檢察官偵訊時之陳述（見98年度核交字第1847號偵卷第22
    至24頁、第40至41頁），因未經具結，依前開說明，應無證
    據能力。
  (三)又按被告以外之人於偵查中向檢察官所為之陳述，除顯有不
    可信之情況者，得為證據，刑事訴訟法第159條之1第2項定
    有明文，此因檢察官代表國家偵查犯罪，依法有訊問被告、
    證人之權，而檢察官向被告以外之人所取得之陳述，原則上
    均能遵守法律規定，不致違法取供，其可信性極高；依此，
    證人丙○○於偵查中所為之陳述，雖亦屬被告以外之人於審
    判外之言詞陳述，然上開陳述業經檢察官訊問時依法具結後
    之證述，上訴人即被告復未指出上開偵查中之證述內容作成
    之原因、過程等有何顯不可信之情況，則證人丙○○於偵查
    中向檢察官所為之證述，應具有證據能力。
  (四)按醫師法第12條第1項規定：醫師執行業務時，應製作病歷
    ，並簽名或蓋章及加註執行年、月、日。第二項規定：前項
    病歷，除應於首頁載明病人姓名、出生年、月、日、性別及
    住址等基本資料外，其內容至少應載明下列事項：一就診日
    期。二主訴。三檢查項目及結果。四診斷或病名。五治療、
    處置或用藥等情形。六其他應記載事項。因此，醫師執行醫
    療業務時，不論患者是因病尋求診療，或因特殊目的而就醫
    ，醫師於診療過程中，應依醫師法之規定，製作病歷，此一
    病歷之製作，均屬醫師於醫療業務過程中所須製作之紀錄文
    書，而且每一醫療行為均屬可分，因其接續之看診行為而構
    成醫療業務行為，其中縱有因訴訟目的，例如被毆傷而尋求
    醫師之治療，對醫師而言，仍屬其醫療業務行為之一部分，
    仍應依法製作病歷，則該病歷仍屬業務上所製作之紀錄文書
    ，與通常之醫療行為所製作之病歷無殊，自屬刑事訴訟法第
    159條之4第2款所稱從事業務之人於業務上所須製作之紀錄
    文書，而診斷證明書係依病歷所轉錄之證明文書，自仍屬本
    條項之證明文書（最高法院刑事判決97年度台上字第666號
    判決意旨可資參照）。是本件檢察官所提出之國立成功大學
    醫學院附設醫院98年3月14日之診斷證明書，乃依據該醫院
    之病歷所轉錄，係屬從事醫療業務之人於業務上所製作之證
    明文書，且該醫院與告訴人僅係一般醫院與病患關係，與上
    訴人即被告亦無仇隙，並無顯無不可信之情況，是該病歷及
    診斷證明書應均具有證據能力。
貳、實體部分：
    訊據上訴人即被告固不否認其係告訴人己○○之表姊夫，二
    人間有家庭暴力防治法第3條第4款之四親等旁系之姻親關係
    ，及98年3月13日23時許，在其位於臺南市○區○○路3段14
    0巷31號住處內，是因其見告訴人與其妻丁○○討論車禍事
    宜甚晚仍未離去，心生不滿，遂要求告訴人離去，言語過程
    中雙方發生口角、爭執及推擠，及告訴人離開後就醫，經診
    斷後確認受有「頭頸部鈍挫傷、下背鈍挫傷及左肩擦挫傷」
    等傷害之事實，惟矢口否認有何傷害之犯行及犯意，辯稱：
    伊沒有直接、故意傷害告訴人之身體，案發當時情況很混亂
    ，且伊有和解意願、誠意，也願意負責告訴人之損失，伊也
    有透過很多人想與告訴人聯絡、道歉並和解云云。惟查：
  (一)告訴人係於98年3月13日深夜離開被告家中後，即在其夫甲○○之陪同下，前往派出所報案，惟因告訴人在派出所內出
    現身體不適，隨由其夫甲○○陪同，於翌日（即14日）凌晨
    0時3分許，至國立成功大學醫學院附設醫院急診，並經診斷
    受有「頭頸部鈍挫傷、下背鈍挫傷及左肩擦挫傷」等傷害，
    業經告訴人即證人己○○於本院審理時指述綦詳（本院99年
    2 月2日審理筆錄參見），就醫之過程核與證人甲○○於本
    院審理時之證述相符（本院99年2月23日審理筆錄參見），
    此外，復有國立成功大學醫學院附設醫院之病歷資料及98年
    3月14日之診斷證明書各1份在卷可稽（本院卷第94至103頁
    、警卷第14頁參見），是此部分之事實，要可認定。
  (二)次查，告訴人即證人己○○證稱：當天是應上訴人即被告之
    妻之請求，為幫忙解決車禍之相關問題，出於善意而至被告
    家中，亦據當時在場之證人丙○○、丁○○等人於本院審理
    時證述屬實（本院99年2月2日審理筆錄參見），且告訴人與
    上訴人即被告確為姻親之關係，素無冤仇，告訴人自應無故
    意設局誣陷上訴人即被告之動機及理由。
  (三)再查，上訴人即被告對於當日晚間、在其位於林森路之住處
    內，是因其見告訴人與其妻丁○○討論車禍事宜甚晚仍未離
    去而有不滿，遂先要求告訴人離去，進而發生口角、爭執及
    推擠等情並不否認，核與證人丙○○、丁○○等人於本院審
    理時證述本案發生之起因、緣由等情大致相符（本院99年2
    月2日審理筆錄參見），故矧上訴人即被告當時是處於盛怒
    之下、且一心亟欲要使告訴人儘快離去其住處之情況下，則
    告訴人於本院審理時證稱：伊確是遭被告強推至玄關之際，
    由被告拉扯伊左肩後，再出拳毆打伊頭部，並以腳踹踢伊腰
    椎及臀部等部位，始因而受有上揭傷害等語（本院99年2月2
    日審理筆錄參見），應與常情事理無違，而可採信。
  (四)上訴人即被告雖一再辯稱：伊不知道告訴人是如何受傷，可
    能是推擠之間碰撞家具摔倒，伊未故意使告訴人受傷，因當
    時伊姊姊丙○○擋在伊與告訴人之間云云，然查，在場證人
    丙○○、丁○○等人均到庭證稱並未看到告訴人在該處有何
    摔倒或碰撞物品之情形（本院99年2月2日審理筆錄參見），
    是告訴人倘非受到上訴人即被告之拳打腳踢等攻擊，何以致
    生如上揭診斷證明書上所載之傷害？再者，告訴人之體型甚
    為嬌小，上訴人即被告則為身材壯碩之男性，是上訴人即被
    告之姊丙○○縱使確曾試圖在告訴人與上訴人即被告之間攔
    阻，然也未必能夠完全阻擋上訴人即被告之攻擊行為，是上
    訴人即被告上揭所辯，要屬事後卸責之詞，難以採信。故本
    件事證明確，上訴人即被告犯行洵堪認定，應予依法論科。
二、上訴人即被告係告訴人己○○之表姊夫，為家庭暴力防治法
    第3條第4款之家庭成員，依同法第2條第2項規定，本案為家
    庭暴力罪之傷害案件。核上訴人即被告傷害告訴人之行為，
    係犯刑法第277條第1項之傷害罪，其對於告訴人所實施之傷
    害行為，即屬家庭暴力罪。原審以上訴人即被告之傷害犯行
    ，事證明確，依刑事訴訟法第449條第1項前段、第454條第2
    項，刑法第277條第1項、第41條第1項前段，刑法施行法第1
    條之1，判處傷害罪拘役40日，並諭知如易科罰金之折算標
    準，認事用法均無違誤，量刑亦屬妥適。被告猶執前詞上訴
    ，否認犯罪，指摘原判決不當，核無理由，已如前述，應予
    駁回。至檢察官上訴意旨雖以：上訴人即被告造成告訴人傷
    害後，自案發迄今，未曾向告訴人表達歉意，毫無悔意，惡
    性重大，且告訴人因而遭受之身體傷害及心裡創傷非輕，原
    審僅判處被告拘役40日，實難令告訴人甘服，指摘原判決量
    刑過輕。惟按，量刑輕重，係屬事實審法院得依職權自由裁
    量之事項，苟已斟酌刑法第57條各款所列情狀而未逾越法定
    刑度，不得遽指為違法（最高法院72年台上字第6696號判決
    意旨參照）。經查，原審於判決理由中已詳予論敘刑法第57
    條之事由，並就上訴人即被告所犯本案之情狀說明其審酌之
    根據及理由，尚無何違反經驗法則、論理法則、比例原則，
    或有何其他逾越法律所規定範圍或濫用權限之違法或不當情
    事。次查，告訴人固稱上訴人即被告迄今未曾向告訴人表達
    歉意，毫無悔意，惡性重大云云，然查，上訴人即被告固未
    坦承犯行，然其自警詢、偵訊及本院審理中均已多次表明願
    意和解之意，此有歷次之警詢、偵訊、及審理筆錄可稽，且
    被告確曾經透過里長辛○○、及其岳父戊○○等人，欲尋求
    與告訴人和解等情，亦據證人辛○○、戊○○等人到庭具結
    證述屬實（本院99年2月23日審理筆錄參見），惟告訴人一
    方則始終堅持不願與被告和解之意，是尚難遽認上訴人即被
    告未曾向告訴人表達歉意，毫無悔意，惡性重大，故檢察官
    執此事由提起上訴，認原審判決過輕，亦為無理由，應予駁
    回。
三、末按證人已由法官合法訊問，且於訊問時予當事人詰問之機
    會，其陳述明確別無訊問之必要者，不得再行傳喚，此刑事
    訴訟法第196條定有明文。經查，本件證人丁○○前已經檢
    察官聲請主詰問，並已由本院合法訊問，且於訊問時並已予
    被告詰問之機會，證人丁○○之陳述亦屬明確，是被告雖口
    頭聲請再次詰問證人丁○○，業經本院認已別無訊問之必要
    ，予以駁回，併此敘明。
據上論斷，應依刑事訴訟法第455條之1第1項、第3項、第368條
，判決如主文。
本案經檢察官庚○○到庭執行職務。
中    華    民    國    99    年    3     月    9     日
                  刑事第八庭  審判長法  官  洪士傑
                                    法  官  蘇碧珠
                                    法  官  林臻嫺
以上正本證明與原本無異。
本件不得上訴。
                                    書記官  洪培綺
中    華    民    國    99    年    3     月    9     日
附錄法條
中華民國刑法第277條
（普通傷害罪）
傷害人之身體或健康者，處 3 年以下有期徒刑、拘役或 1 千元
以下罰金。
犯前項之罪因而致人於死者，處無期徒刑或 7 年以上有期徒刑
；致重傷者，處 3 年以上 10 年以下有期徒刑。

司法院資訊處製作；財團法人民間司法改革基金會備份。
